臺灣臺中地方法院民事判決
110年度勞簡字第72號
原      告  邱政男  

被      告  喬璒科技研發有限公司

法定代理人  張延光  
訴訟代理人  蘇文俊律師
複  代理人  林淇羨律師
上列當事人間請求損害賠償事件，本院於民國111年7月7日言詞
辯論終結，判決如下：
    主      文
一、被告應給付原告新臺幣101,832元，及自民國110年3月30日
    起至清償日止按週年利率5%計算之利息。
二、原告其餘之訴駁回。
三、訴訟費用(除撤回部分外)由被告負擔33%，餘由原告負擔。
四、本判決原告勝訴部分，得假執行。但被告如以新臺幣101,83
    2元，為原告預供擔保後，得免為假執行。
五、原告其餘假執行之聲請駁回。
    事實及理由
壹、程序部分
    按訴狀送達後，原告不得將原訴變更或追加他訴。但擴張或
    減縮應受判決事項之聲明者，不在此限；又原告於判決確定
    前，得撤回訴之全部或一部，民事訴訟法第255條第1項第3
    款及第262條第1項前段分別定有明文。此規定於簡易訴訟程
    序亦有適用。經查，本件原告起訴時，原聲明請求：一、被
    告五維有限公司、喬璒科技研發有限公司應連帶給付原告新
    臺幣（下同）199,476元。二、被告喬璒科技研發有限公司
    應提繳13,995元至原告之勞工退休金個人帳戶。三、被告五
    維有限公司應給付原告25,887元。四、被告五維有限公司應
    提繳40,875元至原告之勞工退休金個人專戶；嗣原告於民國
    110年8月18日以(民事)撤回部分被告狀，撤回被告五維有限
    公司之部分；另於110年9月1日以(民事)更正訴之聲明狀(二
    )擴張、減縮聲明為：被告應給付原告289,267元、被告應提
    繳12,020元至原告之勞工退休金個人專戶；嗣又於111年1月
    13日再擴張第一項聲明為：被告應給付原告318,601元及自
    起訴狀繕本送達被告翌日起自清償日止，按年息百分之5計
    算之利息。核原告上述所為訴之擴張、減縮及撤回，與前揭
    規定相符，應予准許。
貳、實體部分
一、原告主張：
　㈠原告與訴外人五維有限公司(下稱五維公司)於108年8月20日
    簽立五維公司聘(僱)人員契約書(下稱系爭契約)約定:契約
    期間自108年8月20日起至109年8月19日止，期滿自動續約至
    兩方任一方提出解約；每日工作時間自8時30分至17時30分
    ，並有保障年薪1,239,000元等語。嗣於109年6月間，訴外
    人五維公司總經理甲○○告知原告：6月底會將原告移轉至其
    擔任法定代理人之被告公司，而被告會概括承受五維公司與
    原告約定好之薪資、福利、年資等條件。
　㈡於109年10月間，原告因未如數領取到當初約定之保障年薪，
    於是先向臺中市政府勞工局申請勞資爭議調解，後原告撤回
    申請，詎料甲○○於109年10月20日收到臺中市政府勞工局寄
    發之不續開調解通知書後，當天隨即要求原告離職，當下原
    告因遭甲○○不停責備，突感身體不適，故請假返家休息。而
    返家後，原告不適之狀況仍未消除，故於當天19時36分以線
    上請假系統，申請自109年10月21日8時30分至同年月26日12
    時之特別休假，詎甲○○先於同日20時11分以工作進度尚未追
    上規劃為由，不予准假，同日21時14分再傳送訊息予原告，
    指責原告未依約完成專案進度，請原告先於109年10月21日
    請假1日，於銷假後雙方再討論如何結束契約乙節，其後並
    逕自竄改原告之電子郵件密碼，導致原告再無法登入公司之
    請假及郵件系統。
  ㈢原告嗣於隔日即109年10月21日11時以沙鹿鹿寮郵局存證號碼
    第000047號存證信函(下稱系爭存證信函)以勞動基準法(下
    稱勞基法)第14條第1項第5、6款為由，終止兩造之勞動契約
    (於同年月23日送達予被告)，並於同日向臺中市政府勞工局
    申請勞資爭議調解。被告於109年10月22日9時45分以電話資
    遣原告，並於同日下午再寄發正式資遣通知書予原告。原告
    認為被告上述終止勞動契約之行為不合法，故依法請求如下
    項目及金額：
　⒈保障年薪差額106,679元：
　　依據系爭契約第6條條文，被告於108年8月20日起至109年8
    月19日止應給付原告保障年薪1,239,000元，而原告實際僅
    領取1,159,483元，其中14,160元為餐費，2,200元為其他獎
    金須扣除，不計入保障年薪範圍內，是被告於上述期間共積
    欠原告95,877元；另於109年8月20日至同年10月20日間，應
    按原告在職期間比例核算原告之保障年薪，據此，被告應給
    付原告217,249元(1,239,000元×64日÷365日＝217,249元)，
    惟原告實際僅領取206,447元(已扣除2,400元餐費及全勤獎
    金1,000元)，故被告此期間尚積欠原告10,802元。從而，原
    告得依兩造間之系爭契約約定請求被告給付保證年薪差額共
    計為106,679元。
　⒉平日延長工時工資差額66,878元：
　　以原告於108年8月20日至109年10月22日之出勤紀錄觀之，
    兩造既已約定每日上班時間為8時30分至17時30分，則自17
    時30分起之工時即應屬延長工時，依法應給付延長工時工資
    。而於核計延長工時工資時，除應計入每月約定之固定工資
    82,000元外，尚應加計每月餐費、季獎金、保障年終獎金、
    開工獎金、勞動節獎金、端午節獎金、全勤獎金等項目，除
    以30日，再除以約定之每日工作時間8小時，得出「平日每
    小時工資額」後，再乘以每月延長工時數，而得出每月應領
    之延長工時工資後，逐月加總，並扣除被告已支付之27,582
    元，則被告尚應給付延長工時工資差額66,878元。
　⒊特別休假未休工資補償差額6,226元：
　　原告尚有35.5小時之特別休假未休畢，而兩造勞動契約既於
    109年10月22日終止，於終止日之前最近一個月正常工作時
    間所得之工資共124,094元(含約定工資82,000元、餐費1,38
    0元、全勤獎金1,000元及109年9月21日領取之季獎金39,714
    元)，除以30日，即算出一日薪資應為4,137元，再除以8小
    時後，得出原告每小時時薪應為517元，乘以原告尚未休畢
    之特別休假時數，可知被告應給付原告之特休未休工資補償
    應為18,356元。而被告前於109年12月17日已給付原告12,13
    0元，故被告仍應給付之特別休假未休工資差額為6,226元。
　⒋預告工資82,729元：
　　原告自108年8月20日起至109年10月20日止，已於被告處任
    職一年以上，依勞基法規定，應有20日之預告工資，原告10
    9年9月之工資為124,094元(含約定工資82,000元、餐費1,38
    0元、全勤獎金1,000元及109年9月21日領取之季獎金39,714
    元)，除以30日再乘以20日，即得出被告應給付原告預告工
    資82,729元。
　⒌職業訓練生活訓練津貼差額44,150元：
　　原告原得按月請領職訓生活津貼32,060元，惟因被告未開立
    非自願離職證明書予原告，導致原告僅得依據與被告之勞資
    爭議調解紀錄，按基本工資計算，於受訓之2.5個月期間內
    ，按月請領職業訓練生活津貼14,440元(計算式：24,000×60
    ％＝14,440元)。據此，原告得請求被告給付原於受訓之2.5個
    月期間，按月原得請領之職訓生活津貼32,060元與實際領取
    之14,440元之差額共44,150元【計算式:(32,060-14,440)×2
    .5＝44,150元】。
　⒍資遣費差額10,939元：
　　被告於109年12月17日已給付原告資遣費56,774元，惟被告
    於計算離職前六個月所得未計入各月之加班費；計算平均工
    資日數則未依勞基法施行細則第2條將原告依勞工請假規則
    請普通傷病假之日數予以排除，則被告應給付原告資遣費為
    67,713元，扣除被告已給付之資遣費56,774元，被告尚應給
    付資遣費差額10,939元。
　⒎生日禮金1,000元：
　　依據五維公司之職工福利管理辦法規定，有給付員工生日禮
    金1,000元之規定，被告既然已接收五維公司之員工，且保
    證承受五維公司所有員工既有之勞動條件，故仍應依照上述
    職工福利管理辦法給付原告生日禮金1,000元。
　⒏被告應提繳12,020元至原告之勞工退休金專戶：
　  被告於109年3月至8月間應依勞工退休金級距137,100元，按
    月為原告提繳勞工退休金8,226元，惟被告僅按110,100元之
    級距為原告提繳6,606元；109年9月至10月23日間應依勞工
    退休金級距105,600元，分別為原告提繳勞工退休金6,336元
    、4,858元，惟被告僅按83,900元之級距分別為原告提繳5,0
    34元、3,859元，爰依勞工退休金條例第31條第1項等規定，
    請求被告補繳12,020元至原告之勞工退休金個人專戶。
　㈣並聲明：
　⒈被告應給付原告318,601元，及自起訴狀繕本送達翌日起至清
    償日止，按週年利率5%計算之利息。
　⒉被告應提撥12,020元之勞工退休金至原告之勞工退休金個人
    專戶。
　⒊願供擔保，請准宣告假執行。
二、被告則以：
  ㈠五維公司聘任原告為研發部經理，約定原告每月薪資為82,00
    0元，嗣109年6月間，因業務調整需要，由甲○○另外改組組
    成被告公司，並與原任職於五維公司之原告約定改至被告處
    任職，並由被告按原有條件給予薪資等福利措施。後因原告
    之工作能力不符預期，導致預定之專案計畫進度嚴重落後，
    而系爭契約第5條明確規定:特別休假，依甲方(即被告)規定
    辦理，並應辦妥請假程序始得離開工作崗位，詎料，原告於
    109年10月20日，突然向被告提出109年10月21日至26日之特
    別休假申請，被告考量公司專案計畫進度嚴重落後而否准原
    告之申請，惟原告仍於109年10月22日在公司未准假之情形
    下未出勤，違反系爭契約之約定，導致公司當日工作組織無
    法配合，受有嚴重經濟損害，被告先於同日上午9時45分依
    勞基法第11條第5款終止兩造勞動契約，再於彙整當日損失
    後，於同日下午依勞基法第12條第1項第4款發函通知原告終
    止兩造之勞動契約。
  ㈡就原告請求之答辯如下：
　⒈保障年薪差額部分：於108年8月20日起至109年8月19日止應
    給付原告薪資1,239,000元；於109年8月20日起至109年10月
    22日止原告僅工作2月又2天，未達發放年終獎金及季獎金之
    條件，此段時間被告應給付原告之薪資為169,467元【計算
    式：(82,000元×2月)+(82,000÷30日×2日)＝169,467元，元以
    下四捨五入，下同】；而原告任職期間共請事假73小時，依
    法不予支薪，故應扣除24,966元【計算式：82,000元÷240小
    時×73小時＝24,966元】。據此原告任職被告期間，被告應給
    付原告之薪資應為1,383,501元，而被告迄今已給付原告共1
    ,395,664元，尚溢付原告13,163元，故原告此部分主張應無
    理由。
　⒉延長工時工資部分：兩造約定的工作時間為8時30分至17時30
    分，17時30分後為休息時間，若有加班需求，則至18時再開
    始提供勞務，計算延長工時工資，故原告將每日17時30分至
    18時之工時計入延長工時，自無理由。又兩造已約定以加班
    時間超過15分鐘作為0.5小時延長工時時數之計算基準，舉
    例而言:若原告加班至18時13分，因未滿15分鐘，故不予計
    算；原告若加班至18時17分則以加班0.5小時計算。上述的
    延長工時之計算方式，原告在起訴前從未表示異議，足認兩
    造有達成協議之默示同意。而被告已依此方式計算延長工時
    時數、延長工時工資並已支付原告延長工時工資27,582元，
    原告再主張有積欠延長工時工資，自屬無據。退步言之，若
    原告主張有理由，被告主張以先前優惠計算方式(即以原告
    加班超過15分即逕以0.5小時之計算加班費方式)，主張抵銷
    抗辯。
　⒊特休未休工資補償部分：被告已依據與原告之約定薪資82,00
    0元作為計算基準，給付原告特休未休工資補償12,130元【
    計算式：82,000元÷240小時×35.5小時＝12,130元】，原告再
    將餐費、全勤獎金與季獎金皆納入計算基準，並無依據，其
    請求特休未休工資補償差額並無理由。
　⒋預告工資部分：原告違反兩造系爭契約之約定，於109年10月
    22日未經辦妥請假程序逕行曠職，造成被告重大的經濟損失
    ，而被告依當日即依勞基法第12條第1項第4款終止勞動契約
    ，故依法被告應無庸給付預告工資；退步而言，縱認被告終
    止勞動契約不合法，原告於同日既已依勞基法第14條第1項
    第5、6款終止勞動契約，依法被告亦無庸給付預告工資。是
    原告之請求並無理由。
　⒌職業訓練生活訓練津貼差額部分：被告係依勞基法第12條第1
    項第4款終止兩造勞動契約，原告並不符合非自願離職之要
    件；又原告並未具體指明請求之依據，僅泛稱被告應賠償其
    44,150元，亦難認其主張為有理由，況原告稱因被告未交付
    非自願離職證明書導致其受有上述損害，亦與就業保險法之
    規定相違，蓋因五維公司已開立非自願離職證明書予原告，
    且依據就業保險法之規定可知，原告仍得以書面釋明理由取
    代非自願離職證明書據以申請，顯見原告所受損害與被告未
    開立非自願離職證明書並無因果關係。且實際上原告曾持臺
    中市政府勞工局之勞資爭議調解紀錄向臺中市政府沙鹿就業
    服務站申請失業給付，並經核准在案，足見被告未開立非自
    願離職證明書根本不影響原告依法請領相關失業補助，原告
    此部分主張自屬無據。
　⒍資遣費差額：原告此部分請求為顯有重大過失逾時提出之攻
     擊防禦方法，應承擔失權效果，而駁回。
  ⒎生日禮金部分：依據五維公司職工福利管理辦法可知:生日禮
    金之給付條件係員工應提出實際支出之發票向公司申請，被
    告始得依據上述規定核給，而本件原告並未提出任何單據申
    請，其請求自無理由。
　⒏勞退金提撥之部分：原告前向勞動部勞工保險局提出檢舉，
    五維公司已於109年12月25日、110年3月31日為原告分別提
    撥勞工退休金25,299元、11,497元至其個人專戶；被告亦已
    於110年3月31日提撥勞工退休金7,608元至其個人專戶，已
    全部補繳完畢等語置辯。
　㈢答辯聲明：
　⒈原告之訴及假執行之聲請均駁回。
　⒉如受不利判決，願供擔保，請准免為假執行。　　 
三、兩造不爭執事項：（見本院卷二第262頁）
  ㈠原告與五維公司於108年8月20日簽訂系爭契約，聘僱原告擔
    任研發部經理，嗣於109年7月1日由被告承受五維公司與原
    告之系爭契約。
  ㈡被告於109年12月17日已支付原告資遣費56,774元。
  ㈢被告於109年12月28日匯款予原告加班費27,582元。
  ㈣五維公司已分別於109年12月25日、110年3月31日補繳勞工退
    休金25,299元、7,608元原告之勞退帳戶；被告於110年3月3
    1日補繳勞工退休金11,497元至原告之勞退帳戶。
  ㈤被告已給付原告特休未休工資補償12,130元。
  ㈥原告剩餘之特休未休時數為35.5小時。
四、本院之判斷：　
　㈠被告於109年10月22日依據勞基法第11條第5款、第12條第1項
    第4款終止兩造間之勞動契約，均不合法：
　⒈按勞工對於所擔任之工作確不能勝任時，雇主得預告終止勞
    動契約，勞基法第11條第5款定有明文。所謂「確不能勝任
    工作」，非但指能力上不能完成工作，即怠忽所擔任之工作
    ，致不能完成，或違反勞工應忠誠履行勞務給付之義務亦屬
    之；勞基法第11條第5款所謂「不能勝任工作」，不僅指勞
    工在客觀上之學識、品行、能力、身心狀況，不能勝任工作
    者而言，即勞工主觀上「能為而不為」，「可以做而無意願
    做」，違反勞工應忠誠履行勞務給付之義務者亦屬之。此由
    勞基法之立法本旨在於「保障勞工權益，加強勞雇關係，促
    進社會與經濟發展」觀之，為當然之解釋（最高法院86年度
    台上字第688號判決參照）。又按，雇主對於違反紀律之勞
    工，施以懲戒處分，固係事業單位為維持經營秩序之目的所
    必須，惟其所採取之方式，不可逾越必要之程度，此即懲戒
    處分相當性原則，而在各種懲戒手段中，以懲戒解僱終止勞
    雇雙方之勞動契約關係，所導致之後果最為嚴重，在行使解
    僱之處分時，因涉及勞工既有的工作將行喪失之問題，當屬
    憲法工作權保障之核心範圍，因此在可期待雇主之範圍內，
    捨解僱而採用對勞工權益影響較輕之措施，應係符合憲法保
    障工作權之價值判斷。換言之，解僱應為雇主終極、無法避
    免、不得已之手段，即「解僱之最後手段性」，需受雇人違
    背忠實義務，足認勞動關係受嚴重之干擾而難期繼續，而有
    立即終結之必要，始得為之。
　⒉查原告自108年8月20日起係擔任被告電控研發部經理，系爭
    契約約定，職務內容包括:負責開發小型CNC嵌入式系統控制
    器及相關周邊配備、與國內外客戶及供應商研討CNC控制器
    及制定規格、配合客服部了解客訴問題並協助解決，以利新
    控制器開發排除現有問題及研發文件制度建立。是若原告就
    上述職務內容有疏失，或主觀上有消極任事、怠忽職守之情
    事，自堪認定為無法勝任其工作，而被告就此有利於己之事
    實，應負舉證責任，合先敘明。是甲○○雖曾於109年10月20
    日晚間寄送訊息予原告，表達其對於原告自稱被告未給予其
    足額之保障年薪，且在未先與被告商量的前提下，逕自前往
    臺中市政府勞工局申訴後又撤案等情表達不滿，並稱：「..
    .專案進度從當初你規劃自108年8月21日至109年10月完成進
    度扣除其他事務處理時間，進度客觀來說應只有一半完成，
    這從公司的角度你的表現真的無法合乎公司獲利要求，但在
    這一段時間內，我對你的專案進度採取包容的態度或許是最
    大的錯誤，但公司要求的每日工作報告，你也未如要求按時
    提供，請問你如何說服我你的價值。最後，我希望你能於10
    月21日請假，並冷靜地想一下如何給公司及我一個交代，並
    於銷假後與我討論你我的合約要如何結束。」等語(見本院
    卷第63頁)，已提及被告因原告工作進度落後，欲與之討論
    兩造勞動契約如何結束等情(見本院卷第17頁)，故以上述簡
    訊內容觀之，被告確實已告知原告，其認為原告不能勝任工
    作，欲終止兩造勞動契約之意思表示。然被告並未舉證證明
    其所謂原告專案進度落後，係指何專案?及被告以何標準認
    定進度落後，及原告有何其他主、客觀不能勝任工作之情事
    ，依前揭說明，堪認與勞基法第11條第5款所定情形不符。
    況縱認被告之主張為真，然依前開所述，並非勞工有不能勝
    任工作情事，雇主即必可立即終止契約，而應斟酌具體之情
    事是否符合解僱最後手段性原則。查被告於109年10月20日
    晚間寄送訊息予原告，雖有提及原告專案進度落後，欲與原
    告討論終止合約等情，惟在此之前，是否曾就專案落後乙節
    與原告溝通，是否有賦予原告改善之機會，均未見被告舉證
    ，是被告之解僱不符合解僱最後手段性原則。被告主張其已
    依勞基法第11條第5款終止兩造勞動契約即無理由。
　⒊又按勞基法第11條、第12條分別規定雇主之法定解僱事由，
    為使勞工適當地知悉其所可能面臨之法律關係的變動，雇主
    基於誠信原則應有告知勞工其被解僱事由之義務（最高法院
    101年度台上字第366號判決意旨參照）。而遍查被告於109
    年10月22日寄送予原告之通知函中僅提及資遣原因：2-1「
    投入用人費用成本與專案開發進度，差距甚大」；2-2「雙
    方失去互信、合作之信任基礎」，並無提及原告違反兩造之
    勞動契約情節重大之文字，難認被告有依據勞基法第12條第
    1項第4款為終止勞動契約，且有令原告明瞭被解僱之事由之
    意思表示。
　⒋綜上，被告主張其於109年10月22日上午9時45分以電話依勞
    基法第11條第5款、下午發函以勞基法第12條第1項第4款終
    止兩造間之勞動契約，均不可採。
　㈡兩造勞動契約已於109年10月23日由原告依勞基法第14條第1
    項第6款合法終止：　
　  「有下列情形之一者，勞工得不經預告終止契約：...6.雇
    主違反勞動契約或勞工法令，致有損害勞工權益之虞者。」
    、「勞工依前項第1款、第6款規定終止契約者，應自知悉其
    情形之日起，30日內為之。」，勞基法第14條第1項第6款、
    第2項定有明文。次按雇主應為適用本條例之勞工，按月提
    繳退休金，儲存於勞保局設立之勞工退休金個人專戶。又雇
    主應為第7條第1項規定之勞工負擔提繳之退休金，不得低於
    勞工每月工資百分之6。勞工退休金自勞工到職之日起提繳
    至離職當日止。勞工退休金條例第6條第1項、第14條第1項
    、第16條前段分別定有明文。本件被告已自認未依法為原告
    提繳勞工退休金（提繳金額不足），累計差額達44,404元(
    見本院卷一第216頁)，已違反勞工法令且有損害原告權益。
    該違法的狀態持續至原告離職時仍存在，故原告以系爭存證
    信函通知被告依勞基法第14條第1項第6款終止勞動契約，自
    屬有據，兩造勞動契約於109年10月23日終止，應堪認定。
  ㈢被告應給付原告保障年終獎金差額57,000元：
　⒈按解釋契約，固須探求當事人立約時之真意，不能拘泥於契
    約之文字，但契約文字業已表示當事人真意，無須別事探求
    者，即不得反捨契約文字而更為曲解（最高法院17年上字第
    1118號判例意旨參照）。系爭契約第6條明文「保障年薪1,2
    39,000元」，並於其後加註「含年終獎金保障95,000元」。
    顯見薪資當中，僅有薪資總額及年終獎金之數額為固定保障
    ，至同條文薪資項下之「工資」及「季獎金」無記載保障領
    取固定數額之內容，審酌其意，顯有明示其一、排除其他之
    意。且系爭契約保障原告每年領取之薪資總額為1,239,000
    元，此數額看似係由12個月之工資984,000元(每月工資82,0
    00元乘以12月)、季獎金160,000元(每季獎金40,000元乘以4
    季)及年終獎金95,000元加總而來，然兩造卻於季獎金項下
    加註:（視研發進度及成果依比例原則發放)，顯見，季獎金
    若有領取不足160,000元之部分，僅須薪資總額仍達保障年
    薪1,239,000元即為已足。據此，應以上揭解釋結果，檢視
    系爭契約約定之薪資項目及金額是否有短少給付：
　⒈原告不得請求被告給付每月應領工資之差額：
　⑴108年8月20日至109年8月19日間並無短少給付：
　①系爭契約第17條約定，雙方權利義務關係在契約未規範完足
    之情形下，悉依勞基法之規定辦理。而系爭契約約定每月工
    資為82,000元，並未揭櫫何名目之給付應計入每月工資，而
    參酌勞基法上之工資之定義，謂勞工因工作而獲得之報酬，
    包括工資、薪金及按計時、計日、計月、計件以現金或實物
    等方式給付之獎金、津貼及其他任何名義之經常性給與均屬
    之，勞基法第2條第3款定有明文。而所謂經常性之給與，係
    指非勞基法施行細則第10條所列各款之情形，縱在時間上、
    金額上非固定，只要在一般情形下經常可以領得之給付即屬
    之。亦即，只要某種給與係屬工作上之報酬，在制度上有經
    常性者，即得列入工資。以原告108年8月至109年10月之薪
    資單明細可知，其每月領取之薪資項目分別為：本俸、職務
    加給、專業加給等三項合計為基本薪資項目48,000元；獎金
    項目則有業效獎金34,000元及按出勤日計算之餐費等項目，
    上述項目每月均固定給付，且各月給付金額大致相同，故應
    列入工資。又全勤獎金係以勞工出勤狀況而發給，具有因工
    作而獲得之報酬之性質，同屬於「工資」的範疇。是原告稱
    每月餐費不應列入保障年薪總額，除不符合兩造契約規範外
    ，亦與勞基法規定之工資定義扞格，自難認其所述為有理由
    。
　②依系爭契約約定被告108年8月20日至109年8月19日應給付原
    告之工資共為984,000元【82,000元×12月＝984,000元】，被
    告已給付如附表1所示項目及金額共999,218元，並無短少給
    付之情事。
　⑵109年8月20日至109年10月22日間並無短少給付：
　　兩造約定應領工資為174,581元【計算式：31,742元(計8月2
    0日至31日)+82,000元(9月)+60,839元(計10月1日至23日)=1
    74,581元】，被告已給付177,980元(計算式如附表2所示)，
    無短少給付之情事。
　⒉原告不得請求被告給付季獎金：
　　兩造不爭執原告已如數領取如附表1、2所示之季獎金數額。
    而兩造於系爭契約中就季獎金之部分，並未如同年薪總額及
    年終獎金加註保障字樣，業如前述，是季獎金既為有條件之
    發放，具有不確定性、變動性，難認雇主有給付固定數額義
    務。據此，原告主張被告應給付108年8月20日至109年8月19
    日之獎金差額1,896元，應屬無據。而就109年8月20日至109
    年10月22日之部分，因季獎金將發放條件維繫於研發進度及
    成果，僱主非有給付一定數額之義務，已如上述，原告並未
    舉證發放條件已成就，是原告要求依在職期間比例發放，亦
    屬無據。
　⒊原告得請求被告給付年終獎金57,000元：
　⑴系爭契約既明文年終獎金「保障95,000元」等字，文義上即
    應解釋為被告對原告負有95,000元之年終獎金給付義務。換
    言之，不論被告公司盈虧情形、原告有無達到工作進度，被
    告依照系爭契約對原告即負有給付「95,000元」年終獎金之
    義務存在。而該「95,000元」既屬於被告應履行之義務，而
    非任由被告可單方面決定是否給予。
　⑵兩造就原告108年12月已領取38,000元之年終獎金，並無爭執
    。據此，被告應補足108年8月20日至109年8月19日間之保障
    年終獎金不足額之部分即57,000元。　
　⑶至於109年8月20日至109年10月22日之間，原告請求依比例發
    放年終獎金之部分，按一般企業常見的實務作法，年終獎金
    之發放係以勞工於發放時仍在職為其條件，故除了勞雇雙方
    有特別約定之領取條件外，應認年終獎金之發放以勞工在職
    為其條件。本件依兩造提出的證據資料，並無從認定兩造約
    定被告對於已離職之原告，亦有發放年終獎金之義務。則被
    告抗辯原告已離職，並無領取年終獎金之權利，應屬可採。
　⒋縱上，以年薪總額觀之，原告於系爭契約履行之第一年度即1
    08年8月20日至109年8月19日間已領取工資999,218元、季獎
    金158,104元及年終獎金38,000元；又系爭契約履行之第二
    年度即109年8月20日至109年10月22日間，原告已領取177,9
    80元，均高於保障年薪之約定。另以保障年終獎金數額觀之
    ，系爭契約第一年度之保障年終獎金，存有57,000元之差額
    ，則原告據系爭契約請求被告給付保障年終獎金差額57,000
    元，為有理由；逾此範圍之保障年薪差額、季獎金、年終獎
    金等請求，則屬無據。
　㈣被告應給付原告平日延長工時工資331元：
　⒈原告主張其於109年8月20日至109年10月20日間每日上下班時
    間如附表3上、下班時間欄所示，並請求被告依其自行製作
    之平日加班費統計表（見本院卷二第139-167頁），給付延
    長工時工資。被告對於原告提出之出勤紀錄雖不爭執，惟主
    張兩造已約定平日延長工時係於下午6時始行起算，復約定
    加班超過15分鐘始以0.5小時延長工時計算等語置辯。
　⒉按工資由勞雇雙方議定之，但不得低於基本工資，勞基法第
    21條第1項定有明文。而勞雇雙方於勞動契約成立之時，勞
    工本得依雇主所提出之勞動條件決定是否成立契約，則為顧
    及勞雇雙方整體利益及契約自由原則，如勞工自始對於勞動
    條件表示同意而受僱，勞雇雙方於勞動契約成立時即約定平
    日加班費、例假日及國定休假日之工資給付方式，且所約定
    工資又未低於基本工資加計平日加班費、例假日及國定休假
    日工資之總額時，即不應認為違反勞基法之規定，勞雇雙方
    自應受其拘束，勞方事後不得任意翻異，更行請求加班工資
    。準此，關於勞工應獲得之工資總額，原則上得依工作性質
    之不同，由勞雇雙方予以議定，僅所議定之工資數額不得低
    於勞動部所核定之基本工資，此種工資協議方式並不違背勞
    基法保障勞工權益之意旨，且符合公平合理待遇結構，則雙
    方一旦約定即應依所議定之工資給付收受，不得於事後反於
    契約成立時之合意，而另主張更高之勞動條件（最高法院85
    年度台上字第1973號、100年度台上字第1256號判決意旨可
    資參照）。原告雖主張其任職期間被告並未給予其延長工時
    工資，所以其並不清楚延長工時工資之算法，兩造也沒有約
    定平日延長工時係於18時開始起算，及延長工作超過15分鐘
    始以0.5小時計算延長工時云云。惟依據原告自行提出之原
    證39，附註處已清楚揭櫫「加班費以18:00開始起算」，復
    參酌原告自108年8月起至109年10月止，每月薪資單上均有
    記載加班總時數，以108年8月薪資單記載為例:加班總時數
    欄位載為2小時(本院卷一第89頁)，比對原告108年8月出勤
    紀錄，此2小時係因為未列入8月20日(17:58)、8月26日(17:
    41)此兩筆18:00前之加班記錄及8月21日(18:06)、23日(18:
    09)、27日(18:10)此三筆加班未超過15分鐘之時數，而僅加
    總8月22日(18:30)之0.5小時、8月28日(18:30)之0.5小時、
    8月29日(18:34)之0.5小時及8月30日(18:43)此四筆過18:30
    但未滿18:45而僅列0.5小時之時數所得。其餘月份薪資單上
    記載之加班總時數亦循著以上規則，與出勤紀錄交叉比對後
    得出相同之加班總時數。原告任職期間長達14個月餘，從未
    對可自行列印之出勤紀錄與薪資單上記載之加班總時數有所
    爭執，堪認被告主張，兩造就平日延長工時係於18時開始計
    算，且加班未超過15分鐘不列入、加班超過15分鐘以0.5小
    時計算，為經兩造協議之事實，尚非無據。
　⒊查，本件原告薪資單上，名目計有基本薪資：本俸、職務加
    給、專業加給等三項；獎金項目則有業效獎金、餐費、全勤
    獎金、季獎金等項目，此外雙方並約定有保障年終獎金95,0
    00元，並於勞動節、端午節各給付600元節金及109年1月給
    付開工獎金1,000元，此為兩造所不爭執，其中基本薪資、
    業效獎金、餐費、全勤獎金等，係屬經常性給與；至109年4
    、6月分別發放勞動節、端午節獎金各600元及109年1月發放
    之開工獎金1,000元及保障年終獎金95,000元之部分，屬雇
    主恩惠性或一次性給予之節金或獎金，不計入平日正常時間
    應獲之工資。上述列入工資之項目均應作為計算加班費之基
    準，然被告於109年10月份之前原先計算延長工時之基準，
    僅以基本薪資及業效獎金為計算基準之事實，而未納入其他
    經常性給與，此與勞基法規定不符，應堪認定。
　⒋承上，被告每月應給予原告如附表3所示之延長工時工資，加
    總應有27,913元【計算式：920+(4,871+289)+3,715+2,552+
    1,392+1,856+697+2,321+3,479+1,392+1,624+1,393+232+1,
    180=27,913元】，扣除被告已支付之27,582元後，被告尚應
    給付原告延長工時工資差額331元。是原告請求延長工時工
    資331元為有理由，應予准許，於此範圍之請求，於法無據
    ，應予駁回。
　㈤被告應給付特休未休工資補償差額351元：
　　按勞工在同一雇主或事業單位，繼續工作滿一定期間者，應
    依下列規定給予特別休假：6個月以上1年未滿者，3日...
    勞工之特別休假，因年度終結或契約終止而未休之日數，雇
    主應發給工資，勞基法第38條第1項、第4項定有明文。又勞
    基法第38條第4項所定年度終結，為前條第2項期間屆滿之日
    。勞基法第38條第4項所定雇主應發給工資，依下列規定辦
    理：一、發給工資之基準：（一）按勞工未休畢之特別休假
    日數，乘以其1日工資計發。（二）前目所定1日工資，為勞
    工之特別休假於年度終結或契約終止前1日之正常工作時間
    所得之工資。其為計月者，為年度終結或契約終止前最近1
    個月正常工作時間所得之工資除以30所得之金額，勞基法施
    行細則第24條之1第1項、第2項第1款第1目、第2目亦有明定
    。查原告請求給付特別休假未休假工資補償期間即自108年8
    月至109年10月止，原告尚有特別休假35.5小時未休，為兩
    造所不爭執【見前揭兩造不爭執事項㈥】。而原告於109年10
    月23日契約終止前最近1個月正常工作時間所得之工資為84,
    380元(含基本薪資、業效獎金、餐費及全勤獎金)，依上開
    規定被告應給付特別休假未休假工資為12,481元【計算式：
    84,380元÷30日÷8時×35.5時＝12,481元】，扣除被告已支付
    之12,130元後，被告尚應給付特休未休工資補償差額351元
    。原告請求特休未休工資補償，此部分為有理由，應予准許
    ，逾於此範圍之請求，於法無據，應予駁回。
　㈥原告不得請求預告工資82,729元：
　  按雇主依勞基法第11條、第13條但書終止勞動契約者，應給
    付預告工資，勞基法第16條第1項定有明文，惟預告工資之
    給付，於勞工依勞基法第14條不經預告終止契約時並不適用
    ，此由勞基法第14條第4項明示僅準用同法第17條，而未準
    用第16條關於預告工資之規定，即可推知「明示其一，排除
    其它」之立法意旨，是勞工既不經預告終止勞動契約，自無
    權再請求雇主給付預告工資之理。系爭勞動契約係由原告依
    勞基法第14條第1項第6款規定主動終止乙節，既經認定如上
    ，則被告自無庸給付預告工資，是原告請求被告給付預告期
    間工資部分，不應准許。　
　㈦被告應補償原告職訓生活津貼差額44,150元：
　⒈就業保險法第10條第1項第1、3款規定：本保險之給付包含「
    失業給付」、「職業訓練生活津貼」，同法第16條第1項前
    段規定：「失業給付按申請人離職辦理本保險退保之當月起
    前6個月平均月投保薪資百分之60按月發給，最長發給6 個
    月。」，第19條第1項規定：「被保險人非自願離職，向公
    立就業服務機構辦理求職登記，經公立就業服務機構安排參
    加全日制職業訓練，於受訓期間，每月按申請人離職辦理本
    保險退保之當月起前6個月平均月投保薪資百分之60發給職
    業訓練生活津貼，最長發給6個月。」，第19條之1第1項並
    規定：「被保險人非自願離職退保後，於請領失業給付或職
    業訓練生活津貼期間，有受其扶養之眷屬者，每一人按申請
    人離職辦理本保險退保之當月起前6個月平均月投保薪資10%
    加給給付或津貼，最多計至20%。」。又依同法第38條第3項
    規定：「投保單位違反本法規定，將投保薪資金額以多報少
    或以少報多者，自事實發生之日起，按其短報或多報之保險
    費金額，處4倍罰鍰，其溢領之給付金額，經保險人通知限
    期返還，屆期未返還者，依法移送強制執行，並追繳其溢領
    之給付金額。勞工因此所受損失，應由投保單位賠償之。」
    ，故雇主若將勞工投保薪資以多報少，致其受有失業給付及
    職業訓練生活津貼差額之損害，則雇主依上述規定，應負損
    害賠償責任。
　⒉本件原告已依據上述規定領取每月失業給付各32,060元(依據
    其離職退保前6個月平均月投報薪資為45,800元之70%)共6個
    月，惟其續請領職業訓練生活津貼時，因與被告就離職原因
    尚有爭議，致其無法依據就業保險法第23條規定，請領職業
    訓練生活津貼，僅得改依就業服務法第24條及就業促進津貼
    實施辦法第4條第1項規定，以最低基本工資24,000元之60%
    ，核發中高齡身分得請領之高齡職業訓練津貼2.5個月共計3
    6,000元在案，此有勞動部勞工保險局110年7月26日保普核
    字第110071219400號函、臺中市政府110年8月24日府授勞服
    字第1100211851號函、111年5月17日中市勞服字第11100236
    17號函在卷可稽(見本院卷一第465、467-468頁；本院卷二
    第347、348頁)，故原告主張，受有44,150元之差額損害【
    計算式：(32,060元-14,400)×2.5月＝44,150元】，核屬有據
    。
　㈧原告不得請求被告給付1,000元之生日禮金
　　按當事人主張有利於己之事實者，就其事實有舉證之責任，
    民事訴訟法第277條定有明文。本件原告未提出任何證據證
    明五維公司或被告曾就給付生日禮金乙節有所約定，應認原
    告主張，並不可採。從而，原告請求被告給付生日禮金，自
    屬無據，不應准許。
　㈨原告不得請求被告給付資遣費差額10,920元
　1.按勞工適用本條例之退休金制度者，適用本條例後之工作年
    資，於勞動契約依勞基法第11條、第13條但書、第14條及第
    20條或職業災害勞工保護法第23條、第24條規定終止時，其
    資遣費由雇主按其工作年資，每滿1年發給2分之1個月之平
    均工資，未滿1年者，以比例計給；最高以發給6個月平均工
    資為限，不適用勞基法第17條之規定，勞工退休金條例第12
    條第1項定有明文。承上，原告既係依勞基法第14條第1項第
    6款規定終止勞動契約，原告自得依上述規定請求被告給付
    資遣費。
　2.再按平均工資，謂計算事由發生之當日前6個月所得工資總
    額除以該期間之總日數所得金額，勞基法第2條第4款定有明
    文。又依勞基法施行細則第2條第5款規定：「依本法第2條
    第4款計算平均工資時，下列各款期日或期間均不計入：1.
    發生計算事由之當日。...5.依勞工請假規則請普通傷病假
    者。」，另加班費乃勞工因工作而獲得之報酬，依勞基法第
    2條第3款之規定，自屬經常性給與之工資，應計入平均工資
    。是以，原告自108年8月20日任職，至109年10月23日終止
    勞動契約為止，年資為1年2月又3天，依上說明，被告應給
    付原告「相當於0.58個月平均工資」之資遣費【計算式：（
    1年＋2/12年）×0.5×個月＝0.58個月，小數點第三位以下四捨
    五入】。本件原告最後任職日為109年10月23日，又分別於1
    09年5月28日、109年6月1日、109年7月30日、109年8月11日
    、109年8月13日、109年8月19日、109年10月7日各請普通傷
    病假1日，是依上開說明，本件即應以「109年4月16日迄109
    年10月22日（資遣前6個月）之工資總額直接除以6 」，得
    出平均工資。又依上開說明，計算工資總額應加計附表3所
    示各月之延長工時工資，是分別計算109年4月16日迄109年1
    0月22日（資遣前6個月）之工資總額應為526,570元【計算
    式：(86,559÷30×15)+84,532元+84,764元+84,593元+83,312
    元+85,560+(82,540元÷30×22)＝526,570元】，直接以6除之
    ，原告之單月平均工資應為87,762元【計算式：526,570元÷
    6個月＝87,762元】。是被告應給付「相當於0.58個月平均工
    資」之資遣費數額，為50,902元【計算式：87,762元×0.58
    個月＝50,902元】，而本件被告已於109年12月17日支付56,4
    47元，原告之請求於法無據，應予駁回。
　㈩原告不得再請求被告提撥12,020元至原告之勞工退休金專戶
    ：
　　按雇主應為適用勞工退休金條例之勞工，按月提繳退休金，
    儲存於勞工保險局設立之勞工退休金個人專戶。雇主應為勞
    工負擔提繳之退休金，不得低於勞工每月工資百分之6。勞
    工退休金自勞工到職之日起提繳至離職當日止。依本條例第
    14條第1項至第3項規定提繳之退休金，由雇主或委任單位按
    勞工每月工資總額，依月提繳分級表之標準，向勞保局申報
    。適用本條例之勞工同時為勞工保險或全民健康保險之被保
    險人者，除每月工資總額低於勞工保險投保薪資分級表下限
    者外，其月提繳工資金額不得低於勞工保險投保薪資或全民
    健康保險投保金額。勞工退休金條例第6條第1項、第14條第
    1項、第16條前段、勞工退休金條例施行細則分別定有明文
    。依勞工退休金條例第31條第1項，雇主未依該條例之規定
    按月提繳或足額提繳勞工退休金，致勞工受有損害者，勞工
    得向雇主請求損害賠償。上開勞工退休金個人專戶內之本金
    及累積收益屬勞工所有，僅於未符合同條例第24條第1 項所
    定請領退休金規定之前，不得領取。是雇主未依該條例之規
    定，按月提繳或足額提繳勞工退休金者，將減損勞工退休金
    專戶之本金及累積收益，勞工之財產受有損害，自得依該條
    例第31條第1 項規定請求損害賠償。於勞工尚不得請領退休
    金之情形，得請求雇主將未提繳或未足額提繳之金額繳納至
    其退休金專戶，以回復原狀。又各事業單位對其已參加勞工
    保險之員工，應依勞工保險條例施行細則第33條（現修正為
    第27條）規定，將其加班費列入勞工保險月投保薪資內申報
    。經本院函查勞動部勞工保險局原告之勞工退休金個人專戶
    明細資料顯示，五維公司及被告已於原告任職期間分別為原
    告提撥或補提撥如本院卷二第399-400頁所示之勞工退休金
    ，而比對原告109年3月至10月之各月月薪資額，及依上述金
    額應提繳之級距計算被告每月應提繳於原告勞工退休金個人
    專戶之退休金金額分別如附表4每月應繳欄所示，本件被
　　告於上述期間應提繳金額總額為41,604元，而被告已提繳5
　　6,310元，原告主張被告不足額提撥金額12,020元，與事實
　　不符，尚非可採。
　綜上，原告共計應得請求被告給付101,832元（計算式：保障
    年終獎金差額57,000元+延長工時工資331元＋特休未休工資
    補償差額351元＋職訓生活津貼差額44,150元＝101,832元）。
  按給付有確定期限者，債務人自期限屆滿時起，負遲延責任
    。給付無確定期限者，債務人於債權人得請求給付時，經其
    催告而未為給付，自受催告時起，負遲延責任。其經債權人
    起訴而送達訴狀，或依督促程序送達支付命令，或為其他相
    類之行為者，與催告有同一之效力。民法第229條第1項、第
    2項定有明文。又遲延之債務，以支付金錢為標的者，債權
    人得請求依法定利率計算之遲延利息。但約定利息較高者，
    仍從其約定利率。應付利息之債務，其利率未經約定，亦無
    法律可據者，週年利率為百分之5。民法第233條第1項、第2
    03條亦有明文。本件原告對被告之保障年終獎金、延長工時
    工資、特休未休工資補償，均屬給付有確定期限之債權，被
    告依法應於各特別休假年度終了時、各月份發放工資時發給
    ；至職訓生活津貼差額，核屬無確定期限之給付，自應經原
    告之催告而未為給付，被告始負遲延責任。原告起訴狀繕本
    係於110年3月29日送達被告，有本院送達證書1紙可參（見1
    10年度勞移調字第46號卷第17頁），依民法第229條第2項、
    233條、203條規定，原告請求被告給付自起訴狀繕本送達翌
    日即110年3月30日起至清償日止按年息5%計算之法定遲延利
    息，為有理由，應予准許。
五、綜上所述，原告依兩造勞動契約、勞基法、就業保險法之規
    定，請求被告給付原告101,832元，及自110年3月30日起至
    清償日止，按年息5%計算之利息，為有理由，應予准許，其
    逾此部分之請求，為無理由，應予駁回。
六、本件事證已臻明確，兩造其餘之攻防方法，經審酌後，認與
    判決結果無影響，無庸逐一論述，併此敘明。
七、按法院就勞工之給付請求，為雇主敗訴之判決時，應依職權
    宣告假執行。前項情形，法院應同時宣告雇主得供擔保或將
    請求標的物提存而免為假執行。勞動事件法第44條第1項、
    第2項定有明文。本件係就勞工即原告為部分勝訴判決，爰
    就雇主即被告敗訴部分依勞動事件法第44條第1項規定職權
    宣告假執行；至於原告請求供擔保部分，不另予審酌。另並
    依同條第2項規定，同時酌定相當之金額宣告雇主即被告得
    供擔保而免為假執行。至於原告敗訴部分，其假執行之聲請
    失所依附，應併予駁回。被告雖陳明願供擔保，聲請宣告免
    為假執行，然被告所為宣告免為假執行之聲請，僅在促使法
    院為此職權之行使，本院自不受其拘束，仍應逕依職權宣告
    被告提供相當之擔保金後免為假執行，惟既已依職權宣告，
    自不另為准駁之諭知。 
八、訴訟費用負擔之依據：民事訴訟法第79條。
中　　華　　民　　國　　111 　年　　8 　　月　　18　　日
                    勞動法庭    法  官  莊毓宸
正本係照原本作成。
如對本判決上訴，須於判決送達後20日內向本院提出上訴狀。如
委任律師提起上訴者，應一併繳納上訴審裁判費。
中　　華　　民　　國　　111 　年　　8 　　月　  18　　日
                                書記官  劉欣怡

表格詳如附件。